【裁判字號】    92,上訴,1096
【裁判日期】    920609
【裁判案由】    偽造文書等
【裁判全文】
臺灣高等法院刑事判決                          九十二年度上訴字第一０九六號
    上  訴  人  臺灣桃園地方法院檢察署檢察官
    被      告  甲○○
右上訴人因被告偽造文書等案件，不服臺灣桃園地方法院九十一年度易字第一八三九
號，中華民國九十一年十二月十日第一審判決（起訴案號：臺灣桃園地方法院檢察署
九十年度偵字第二一四０三號），提起上訴，本院判決如左：
    主  文
原判決撤銷。
甲○○連續行使偽造私文書，足以生損害於他人，處有期徒刑捌月。
扣案之包裝袋壹仟參佰個、紙箱壹佰陸拾個、包裝完成品貳包及包裝機參台、分裝槽
壹台、秤子參個均沒收。
    事      實
一、甲○○於民國八十二年間曾犯違反麻醉藥品管理條例罪，經台灣板橋地方法院以
    八十二年十二月二十八日八十二年度易字第七四五六號判決判處有期徒刑四月，
    如易科罰金以三百元折算一日確定，於八十三年二月二十三日易科罰金執行完畢
    下稱聯合利華公司）向我國經濟部智慧財產局申請商標註冊登記取得商標專用權
    在專用期間（專用期間自八十八年十月一日起至九十九年二月二十八日止），用
    於洗衣粉、洗衣精、衣物柔軟精等產品，且其商標享有高知名度，為相關大眾所
    共知之商標，為仿冒「白蘭」品牌洗衣粉銷售圖利，竟未經聯合利華公司同意或
    授權，即意圖欺騙他人，及行使偽造私文書之意思，並基於概括之犯意，先於九
    十年八月間某日，向位於台北縣土城市之朝鋒塑膠有限公司（下稱朝鋒公司），
    以單價新台幣（下同）三．五元，總價七萬元之代價，訂製購買印製近似於上開
    「白蘭及放射線圖」商標之「白蘭」字樣商標，及偽造商品係由聯合利華公司出
    品之私文書、依習慣表示商品製造廠商及貨品種類之條碼準私文書之四．五公斤
    裝塑膠包裝袋共計二萬個，足以生損害於聯合利華公司。並於同上期間，向位於
    桃園縣桃園市某不詳印刷廠，以單價三十五元之代價訂製購買印製近似於上開「
    白蘭及放射線圖」商標之「白蘭」字樣商標，及偽造商品由聯合利華出品字樣之
    私文書、依習慣表示商品製造廠商及貨品種類之條碼準私文書之紙箱，足以生損
    害於聯合利華公司。再於九十年十月上旬某日、十月二十七日，向不知情之亦大
    利實業有限公司（下稱亦大利公司）業務經理梁朝宗購買十公斤裝工業用洗衣粉
    各五百包（每包單價一百五十八元）。並自九十年九月十四日起，以每月二萬元
    之薪資，僱用不知情之泰籍勞工ＬＡＭＰＨＡＴ  ＷＩＲＵＴ及ＣＨＡＮＧＧＬ
    ＡＤ  ＳＯＭＰＯＰＲＮ，在其承租之桃園縣蘆竹鄉○○村○○路○段四七五號
    房屋內，將購入之工業用洗衣粉裝入上開偽造之白蘭洗衣粉包裝袋加封並裝置於
    紙箱，將仿冒之「白蘭」品牌洗衣粉載運至台北縣板橋市華江橋附近，以每包一
    百二十元之價格，出售予不詳年籍姓名之陳姓成年男子等人（每包約可獲利二十
    餘元），而連續多次行使上開私文書、準私文書多次，足以生損害於聯合利華公
    司。迨至九十年十月二十九日下午三時四十分許，經警在上開分裝處所查獲，並
    扣得甲○○所有供仿冒商品使用之工業用洗衣粉四百七十五包（十公斤裝，已由
    梁朝宗領回）、包裝塑膠袋一千三百個、紙箱一百六十個、包裝完成品二包及包
    裝機三台、分裝槽一台、秤子三個等物。
二、案經被害人聯合利華公司、桃園縣警察局大園分局報請台灣桃園地方法院檢察署
    檢察官聲請簡易判決處刑，經原法院適用通常程序審理。
    理    由
壹、認定犯罪事實所憑之證據及理由
一、右揭事實，迭據告訴人聯合利華公司代理人於警訊、檢察官訊問及原法院、本院
    審理時指訴綦詳，並提出「白蘭及放射線圖」，經聯合利華公司向我國經濟部智
    慧財產局申請商標註冊登記取得商標專用權（聯合商標註冊號數：000000
    00，正商標號數00000000），專用期間自八十八年十月一日至九十九
    年二月二十八日止，用於洗衣粉、洗衣精、衣物柔軟精之商標註冊證影本附卷為
    證（見偵查卷第二四頁），且有當場查獲供仿冒商品使用之包裝塑膠袋一千三百
    個、紙箱一百六十個、包裝完成品二包及包裝機三台、分裝槽一台、秤子三個等
    物，扣案可資佐證。
二、扣案塑膠袋及紙箱均印製有近似於上開「白蘭及放射線圖」商標之「白蘭」字樣
    商標，及偽造商品由聯合利華公司出品字樣之私文書、依習慣表示商品製造廠商
    及貨品種類之條碼準私文書等情，除據告訴代理人指訴外，並有卷附塑膠袋、紙
    箱照片可據（見偵查卷第四三至四六頁）。
三、被告甲○○購買工業用洗衣粉，並委託印製塑膠袋、紙箱，在上址包裝仿冒「白
    蘭」品牌洗衣粉出售等情，並經證人即泰籍勞工ＬＡＭＰＨＡＴ  ＷＩＲＵＴ、
    ＣＨＡＮＧＧＬＡＤ  ＳＯＭＰＯＰＲＮ，及朝鋒公司負責人趙之杰、經理王明
    河、亦大利公司經理梁朝宗、送貨司機徐仕磚分別論述明確（見偵查卷第七至十
    一頁、第十七至十九頁、第三六、三七頁、原審卷第三０至三四頁）。
四、被告於檢察官訊問及原法院、本院審理時均坦承上開仿冒「白蘭」品牌洗衣粉並
    出售犯行（見偵查卷第六一、六二頁、原審卷第二九至三五頁、本院卷第六二至
    六四頁）。
五、被告於警訊及檢察官訊問時即未明確供述與綽號「阿龍」者共同犯罪，而係供述
    向「阿龍」購買相關包裝袋及機器、原料等語（見偵查卷第六、六一、六二頁）
    。被告於原法院及本院審理時已明確供述：伊係向「阿龍」頂下機器，並由「阿
    龍」介紹印製包裝袋、紙箱，及購買工業用洗衣粉，並教導伊如何製作。伊並未
    與「阿龍」一起製造出售，是伊自己作等語（見原審卷第三三頁、本院卷第十九
    至二一頁）。本院爰不認定被告與「阿龍」共同犯罪，公訴意旨指被告與「阿龍
    」共同犯罪，尚有誤會，併予敘明。
貳、論罪之理由
一、核被告所為，係犯刑法第二百十六條、第二百十條之行使偽造私文書罪，及商標
    法第六十二條第一款之仿冒商標罪、商標法第六十三條之販賣仿冒商標商品罪。
    偽造私文書、準私文書之低度行為，應為行使偽造私文書之高度行為所吸收，不
    另論罪；被告偽造私文書、準私文書，為同一行為所犯，為想像競合犯，應從偽
    造私文書一罪處斷。
二、被告多次行使偽造私文書，及多次仿冒商標、販賣仿冒商標商品犯行，均時間緊
    接，犯罪構成要件相同，顯係各基於概括之犯意反覆為之，均應依連續犯規定分
    別論以一罪，並均加重其刑。被告所犯行使偽造私文書、仿冒商標、販賣仿冒商
    標商品罪間，有方法結果之牽連關係，應從較重之行使偽造私文書罪處斷。
、本院撤銷原判決之理由
一、原判決適用通常程序審理，以被告罪證明確，據以論罪科刑，固非無見。惟原判
    決於事實中並未認定記載被告係偽造何種具體文書，已嫌未洽。又被告並未與「
    阿龍」共同犯罪，已如前述，原判決認定「阿龍」為共同正犯，同有未合。再被
    告係使用近似之商標，原判決未明確認定被告係使用相同或近似之商標，亦有不
    當。又被告仿冒他人商標商品銷售，數量不少，犯罪情節不輕，原判決量處被告
    有期徒刑六月，尚屬過輕。
二、檢察官依告訴人之請求，以原判決量刑過輕為由，指摘原判決不當，提起上訴，
    為有理由，且原判決並有上開可議之處，即屬無可維持，應由本院予以撤銷。
肆、本院自為判決之理由
一、本院爰審酌被告素行不佳，且仿冒他人商品數量頗多，犯罪情節不輕，及被告犯
    罪之動機、目的、手段、所生危害並犯罪後坦承犯行，犯罪後態度尚稱良好等一
    切情狀，量處如主文第二項所示之刑。
二、扣案之包裝袋一千三百個、紙箱一百六十個、包裝完成品二包等物，係被告分別
    犯商標法第六十三條之罪所販賣之商品（含包裝），不問屬於被告與否，均應依
    商標法第六十四條之規定諭知沒收。另包裝機三台、分裝槽一台、秤子三個等物
    ，均係被告所有供犯罪所用之物，業據其陳明在卷，應依刑法第三十八條第一項
    第二款規定宣告沒收。
伍、適用之法律
一、刑事訴訟法第三百六十九條第一項前段、第三百六十四條、第二百九十九條第一
    項前段。
二、商標法第六十二條第一款、第六十三條、第六十四條。
三、刑法第十一條前段、第五十六條、第二百十六條、第二百十條、第三十八條第一
    項第二款。
本案經檢察官呂丁旺到庭執行職務。
中      華      民      國    九十二    年      六      月      九      日
                              臺灣高等法院刑事第二十庭
                                  審判長法  官  葉  麗  霞
                                        法  官  鄧  振  球
                                        法  官  李  錦  樑
右正本證明與原本無異。
如不服本判決，應於收受送達後十日內向本院提出上訴書狀，其未敘述上訴之理由者
並得於提起上訴後十日內向本院補提理由書（均須按他造當事人之人數附繕本）。
                                        書記官  郭  台  發
中      華      民      國    九十二    年      六      月      十      日
附錄：本案論罪科刑法條全文
刑法第二百一十六條
行使第二百十條至第二百十五條之文書者，依偽造、變造文書或登載不實事項或使登
載不實事項之規定處斷。
刑法第二百一十條
偽造、變造私文書，足以生損害於公眾或他人者，處五年以下有期徒刑。


司法院資訊處製作；財團法人民間司法改革基金會備份。
